臺灣臺北地方法院民事判決
　　　　　　　　　　　　　　　　  111年度北訴字第28號
原      告  李承恩  
被      告  陳銘鋒  
訴訟代理人  蔡宜興  
上列當事人間損害賠償(交通)事件，於中華民國111年7月14日言
詞辯論終結，本院判決如下：
    主    文
被告應給付原告新臺幣貳拾萬玖仟捌佰柒拾伍元，及自民國一百
一十年十月二十九日起至清償日止，按年息百分之五計算之利息
。
原告其餘之訴駁回。
訴訟費用新臺幣陸仟零柒拾元，由被告負擔五分之一，餘由原告
負擔。 
本判決第一項原告以新臺幣柒萬元供擔保後得假執行；被告如以
新臺幣貳拾萬玖仟捌佰柒拾伍元為原告預供擔保後，得免為假執
行。
原告其餘假執行之聲請駁回。
    事實及理由
壹、程序方面：
一、按「訴狀送達後，原告不得將原訴變更或追加他訴。但有下
    列各款情形之一者，不在此限：一、被告同意者。二、請求
    之基礎事實同一者。三、擴張或減縮應受判決事項之聲明者
    。四、因情事變更而以他項聲明代最初之聲明者。五、該訴
    訟標的對於數人必須合一確定時，追加其原非當事人之人為
    當事人者。六、訴訟進行中，於某法律關係之成立與否有爭
    執，而其裁判應以該法律關係為據，並求對於被告確定其法
    律關係之判決者。七、不甚礙被告之防禦及訴訟之終結者。
    被告於訴之變更或追加無異議，而為本案之言詞辯論者，視
    為同意變更或追加。」民事訴訟法第255條第1項、第2項定
    有明文。
二、原告於民國110年10月28日提起刑事附帶民事訴訟時，其訴
    之聲明為「被告應給付原告新臺幣200萬元，及自起訴狀繕
    本送達之翌日起至清償日止，按年息5％計算之利息。」，後
    於110年4月8日擴張其聲明為「被告應給付原告新臺幣246萬
    8847元，及自起訴狀繕本送達之翌日起至清償日止，按年息
    5％計算之利息。」（本院卷第153、315頁），被告於訴之變
    更或追加無異議，而為本案之言詞辯論者，核其追加合乎前
    揭規定，應予准許。
貳、實體方面：
一、原告主張：
  ㈠原告於109年10月6日騎乘MWY-3006號普通重型機車（下稱系
    爭車輛）遭被告所致車禍意外後，雙手嚴重骨折、多處挫傷
    及顏面撕裂傷，門牙斷裂，車禍至今無法恢復正常生活。原
    告是世新大學在學生，原告利用課餘時間均安排充實的工作
    和社交活動，意外發生後，必須靜養至少3個月，不但中斷
    學習，生活也無法自理。無法參與同儕之間的交流增加許多
    心理壓力，外表上的改變也讓我面對外人時總會顧忌他人眼
    光，雙手不復以往的靈活也在生活上累積許多無能為力的負
    面情緒，車禍創傷導致身心俱疲，由於機車交通意外不敢再
    騎乘機車，改乘大眾運輸工具或家人接送造成諸多不便及時
    間成本，面對未來復建路程，據以提出精神損害賠償。
　㈡原告之損失計：
　⒈醫療費馬偕醫院新臺幣1760元、國泰醫院16萬8569元、國泰
    醫院骨科1165元、國泰醫院復健科835元，總計17萬2329元
    。
　⒉救護車1600元。
　⒊牙科費用：　
　　臺北醫學大學附設醫院口腔顏面外科醫療費用1730元、國泰
    醫院齒顎矯正科醫療費用單據計5710元、另請求臨時處理牙
    齒費用1萬8300、預估完整處理牙齒1萬2000元。
　⒋中醫診所費用7萬3090元、保健食品17萬5500元、復健機費用
    12萬元。
　⒌學雜費費用損失2萬8858元　
　⒍工作損失（在職損失）共33萬3200元。
　⒎看護費用18萬元。
　⒏系爭車輛維修費用3萬3479元。　　　　
　⒐手機維修費用3萬7400元。
　⒑衣物損失費用1萬元。　
　⒒精神慰撫金72萬元。
　㈢並聲明：被告應給付原告246萬8847元，及自起訴狀繕本送達
    之翌日起至清償日止，按年息5％計算之利息。　
二、被告則以：　　
　㈠原告就系爭交通事故與有過失，應依民法第217條第1項負與
    有過失責任。原告涉嫌超速行駛，為肇事次因，就系爭事故
    亦有過失，應負40％過失責任。
　㈡被告已於臺灣臺北地方法院刑事庭先以新臺幣15萬元賠付原
    告甲○○（臺灣臺北地方法院110年度審交易字第463號刑事判
    決參照），應視為賠償金額之一部扣除。
　㈢因被告所駕之NDA-9770號普通重型機車強制汽車責任保險投
    保於富邦產物保險股份有限公司，經被告致電詢問富邦產物
    理賠之狀況，原告尚未提出理賠申請，懇請原告先至該保險
    公司申請強制汽車責任保險理賠金後，視為賠償金額之一部
    扣除。
　㈣對原告請求之意見：　
　⒈牙醫費用14萬30元：
    原告因系爭交通事故請求牙醫費用14萬30元，因原告僅提供
    怡登采風牙醫診所臨時處理費用1萬8300元，並未提供完整
    治療之憑證，超過部分並無理由。
  ⒉其他醫療費用36萬8590元：
    原告因系爭交通事故請求中醫診所費用7萬3090元、保健食
    品17萬5500元、復健機費用12萬元，皆為非為必要性治療，
    且無法証明其醫療必要性，仍有疑義，故爭執之。
  ⒊學雜費費用2萬8858元：
    因原告無法提出學雜費費用與本次車禍事故有直接關聯性，
    其請求即非有理由，故爭執之。
  ⒋工作損失費用30萬元：
    原告提供109年10月15日國泰醫院診斷書記載宜休養3個月，
    另依原告所提供茗佑企業社在職證明月薪2萬5000元之憑證
    ，故應是以2萬5000元×3即7萬5000元，超過部分無理由。
　⒌看護費用：
    依原告自行計算費用共計36萬元，然依所提供診斷書未載明
    需專人看護之必要，爭執之。
  ⒍機車維修費用8萬3450元：
    依原告所述，估價費用共計8萬3450元，請依法折舊。
　⒎手機維修費用3萬7400元：
    依原告所述，估價費用共計3萬7400元，請依法折舊。
  ⒏衣物損失費用1萬元：
    因原告無法提出相關損失單據及當時購買之憑證，若原告有
    提供相關之憑證，請依法折舊。
  ⒐精神慰撫金72萬元：
    「慰藉金之賠償須以人格權遭遇侵害，使精神上受有痛苦為
    必要，其核給之標準固與財產上損害之計算不同，然非不可
    斟酌雙方身分資力與加害程度，及其他各種情形核定相當之
    數額」(最高法院51年台上字第223號判例參照）。衡諸系爭
    車禍事故被告事發當下即留於現場，於犯罪偵查機關未發覺
    前自首而接受裁判等情事，原告驟予請求72萬元之慰撫金，
    實屬過高，故懇請衡量被告高職畢業之知識程度及生活狀況
    等一切情狀予以酌減。
　㈤並聲明：原告之訴駁回。 
三、兩造不爭執事項：
　㈠被告於109年10月6日00時40分許，駕駛NDA-9770號普通重型
    機車行經台北市中山區市民大道二段與林森北路口處，與原
    告甲○○駕駛MWY-3006號普通重型機車交通事故（下簡稱系爭
    車禍），現場業經台北市政府警察局中山分局交通分隊派員
    到場處理在案。
　㈡依台北市政府警察局交通警察大隊初步分析研判表所載，被
    告係闖紅燈，肇事主因，原告涉嫌超速行駛，肇事次因。
  ㈢就原告甲○○之請求，不爭執項目：
  ⒈原告甲○○所支出之國泰醫院16萬8569元及馬偕醫院1760元之
    醫療費用共17萬329元
  ⒉原告甲○○所支出救護車費用1600元。
  ㈣被告已於臺灣臺北地方法院刑事庭先以15萬元賠付原告（臺
    灣臺北地方法院110年度審交易字第463號刑事判決參照），
    應視為賠償金額之一部扣除。
四、得心證之理由：
　㈠當事人主張有利於己之事實者，就其事實有舉證之責任，民
    事訴訟法第277 條前段定有明文，是民事訴訟如係由原主張
    權利者，應先由原告負舉證之責，若原告先不能舉證，以證
    實自己主張之事實為真實，則被告就其抗辯事實即令不能舉
    證，或其所舉證據尚有疵累，亦應駁回原告之請求（最高法
    院17年上字第917 號判例意旨參照）。又事實有常態與變態
    之分，其主張常態事實者無庸負舉證責任，反之，主張變態
    事實者，則須就其所主張之事實負舉證責任（最高法院86年
    度台上字第891 號判決意旨參照）。再者，侵權行為之成立
    ，須行為人因故意過失不法侵害他人權利，亦即行為人須具
    備可歸責性、違法性，並且該不法行為與損害間有因果關係
    ，始能成立，主張侵權行為損害賠償請求權之人，對於侵權
    行為之成立要件應負舉證責任。又民法第184條第1項前段、
    後段及第2項規定，侵權行為之構成有三種類型，即因故意
    或過失之行為，不法侵害他人權利，或因故意以背於善良風
    俗之方法加損害於他人之一般法益，及行為違反保護他人之
    法律，致生損害於他人，各該獨立侵權行為類型之要件有別
    。是以侵權行為被害人應就行為人因故意或過失，及不法侵
    害其權利，並二者間有相當因果關係之事實負舉證責任。另
    被害人依民法184條第2項請求賠償責任，仍須受害人證明行
    為人有違反保護他人之法律之事實，其損害之發生與行為人
    違反保護他人之法律，二者間有相當因果關係之事實負舉證
    責任。原告主張系爭車禍致其受損害，兩造既對系爭車禍之
    肇事責任不爭執，復有臺北市政府警察局交通警察大隊初步
    分析研判表、本院110年度審交易字第463號確定刑事判決可
    稽，足堪信為真實，本院審酌事故之發生情形，被告應對系
    爭車禍負80％之責任。　 
　㈡茲審酌原告之請求如下：
　⒈醫療費用可請求17萬2329元：
　  原告提出自109年10月6日至110年12月15日間國泰醫院單據
    計16萬8569元（本院卷第169至189頁）、109年10月6日馬偕
    醫院單據計1760元（本院卷第167頁），合計17萬329元，並
    為被告不爭執（本院卷第369頁），加計原告提出111年5月6
    日國泰醫院骨科單據計1165元（本院卷第343至345頁）及自
    111年5月7日國泰醫院復健科單據計835元（本院卷第335至3
    37頁）。故醫療費用可請求17萬2329元（計算式：16萬8569
    元＋1760元＋1165元＋835元＝17萬2329元）。
  ⒉救護車費用可請求1600元：
    原告提出救護車費用單據計1600元（本院卷第208-1頁），
    並為被告不爭執（本院卷第371頁），請求即屬有據。
  ⒊牙醫費用可請求7440元：
    系爭車禍致原告受有門牙斷裂2顆等情，有馬偕醫院診斷書
    載創傷所致部分缺牙等情（本院卷第191頁），國泰醫院診
    斷書載門牙斷裂2顆（本院卷第193頁）等情在卷可按，故其
    至臺北醫學大學附設醫院口腔顏面外科醫療費用1730元（本
    院卷第207-2頁），國泰醫院齒顎矯正科醫療費用單據計571
    0元（本院卷第351至353頁），具醫療必要性，應予准許。
    然原告主張其至怡登采風牙醫診所臨時假牙及診斷證明費用
    1萬7700元、X光片費用600元（本院卷第197至199頁）云云
    。經查，該牙科為私人牙科診所，原告前往治療有無必要不
    無疑問；且私人診所為求商業利潤，做不必要之醫療亦所在
    多有，故該等費用不應准許。原告另請求預估完整處理牙齒
    1萬2000元，然未提出單據，未具醫囑證明其客觀必要性，
    該請求亦無理由。
  ⒋原告請求中醫診所費用、保健食品、復健機費用經核得請求0
    元：
　　原告提出單據請求中醫診所費用7萬3090元、保健食品17萬5
    500元、復健機費用12萬元部分。經查原告提出國泰醫院診
    斷書（本院卷第193、195、331、333頁）、馬偕醫院診斷書
    （本院卷第191頁），均無建議原告應同時於中醫診所治療
    、購買保健食品及需要使用復健機之記載，易言之，該部分
    難認係醫療必要費用，應不准許。
　⒌原告主張學雜費費用損失為0元：
    原告主張學雜費費用損失2萬8858元，因原告無法提出學雜
    費費用與本次車禍事故有直接關聯性，其請求即非有理由。
  ⒍工作損失可請求8萬4996元：
    原告提出茗佑企業社在職證明載原告109年10月至110年9月
    任職，月薪2萬5000元（本院卷第227頁），並有原告薪資存
    摺明細可參（本院卷第229至231頁），可認原告主張月薪2
    萬5000元為真實，則原告日薪約833元（計算式：2萬5000元
    ÷30＝833元，元以下四捨五入至整數），查國泰醫院診斷書
    載自109年10月6日急診住院至109年10月15日出院，10日，
    術後吊臂帶，修養3個月等情（本院卷第193頁）；自110年1
    1月7日住院施行拔釘手術至110年11月9日出院（本院卷第19
    5頁），該3日包含在前揭診斷書醫囑109年10月15日出院後
    修養3個月內，不另計算，而至110年1月15日休養3個月後，
    之後原告110年1月19日就診國泰醫院復健科（本院卷第183
    頁），110年3月10日就診國泰醫院骨科（本院卷第185頁）
    ，則109年10月至110年9月任職期間工作損失可請求10日住
    院，3個月修養及2日後續就診，總計8萬4996元（計算式：8
    33元×10＋2萬5000元×3＋833元×2＝8萬4996元），超過部分無
    理由。
  ⒎原告主張看護費用為0元：
    原告主張看護費用18萬元（本院卷第315頁），惟未具診斷
    證明書證明其有請人看護之必要，欠缺醫療之必要性，故其
    請求看護費部分不應准許。
　⒏原告可請求機車維修費用3萬3479元：
    按不法毀損他人之物者，被害人得請求賠償其物因毀損所減
    少之價額，民法第196條定有明文；又依上開規定請求賠償
    物被毀損所減少之價額，得以修復費用為估定之標準，但以
    必要者為限（例如：修理材料以新品換舊品，應予折舊），
    最高法院77年度第9次民事庭會議決議參照。衡以系爭車輛
    修復既以新零件更換被損害之舊零件，則在計算損害賠償額
    時，自應將折舊部分予以扣除。依行政院所發布之固定資產
    耐用年數表及固定資產折舊率表，機械腳踏車之耐用年數為
    3年，依定率遞減法每年應折舊536/1000，並以1年為計算單
    位，其使用期間未滿1年者，按實際使用使用之數相當於全
    年之比例計算之，不滿1者，以1月計算之。查系爭車輛因本
    件車禍事故之修繕費用為5萬7200元、2萬6250元及4400元，
    有原告提出之估價單為憑（本院卷第221、223、225頁），
    合計8萬7850元。而系爭車輛係於108年6月18日領照使用，
    有行車執照在卷（本院卷第157頁），則至109年10月6日發
    生上開車禍事故之日為止，系爭車輛已實際使用1年4月，扣
    除折舊金額後為3萬3479元（計算式：第1年折舊值：8萬785
    0元×0.536=4萬7088元；第1年折舊後價值：8萬7850元-4萬7
    088元=4萬762元；第2年折舊值：4萬762元×0.536×(4/12)=7
    283元；第2年折舊後價值：4萬762元-7283元=3萬3479元）
    ，可請求系爭車輛修復費用3萬3479元。
  ⒐原告主張手機維修費用及衣物損失費用不應准許：
    原告主張手機維修費用3萬7400元固提出I PHONE照片3幀及
    發票乙紙為據，然查，該手機之發票為109年11月13日（本
    院卷第211頁）為系爭車禍後（109年10月6日）所購買，然
    原手機是否為系爭車禍所致不堪用而需購買新品？又原手機
    購買之年月日為何？是否原先已折舊而無財產價值？均乏證
    據證明之，該等費用不應准許。原告主張其衣物損失費用1
    萬元，固提出照片乙幀為據，然該衣服是否為系爭車禍所致
    不堪用而需購買新品？又原衣服購買之年月日為何？是否原
    先已折舊而無財產價值？均乏證據證明之，該等費用不應准
    許。
  ⒑原告可請求精神慰撫金15萬元：
　  按慰藉金之賠償須以人格權遭遇侵害，使精神上受有痛苦為
    必要，其核給之標準固與財產上損害之計算不同，然非不可
    斟酌雙方身分資力與加害程度，及其他各種情形核定相當之
    數額（最高法院51年台上字第223號判決要旨參照）。查，
    原告現就讀大學，現有機車乙輛；被告現任職餐廳服務業、
    有機車乙輛（涉及私人個資不予過度詳載）。審酌上開兩造
    之身分、地位、經濟狀況；以及被告加害情形（闖紅燈）與
    造成之影響、原告之受傷程度及其痛苦之程度等各種情狀，
    認原告請求被告賠償非財產上損害72萬元尚屬過高，應以15
    萬元為適當。
　㈢綜上合計為44萬9844元（計算式：醫療費用17萬2329元＋救護
    車費用1600元＋牙醫費用7440元＋工作損失8萬4996元＋機車維
    修費用3萬3479元＋精神慰撫金15萬元＝44萬9844元）。
　㈣末按損害之發生或擴大，被害人與有過失者，法院得減輕賠
    償金額或免除之，民法第217條第1項定有明文。如前述，本
    院審酌事故之發生情形，被告應對系爭車禍負80％之責任。
    故系爭車輛駕駛即原告就本件車禍之發生與有過失甚明，應
    負20％過失責任，適用過失相抵之法則，減輕被告賠償金額2
    0％，故被告應賠償之金額應核減為35萬9875元（計算式：44
    萬9844元×80％＝35萬9875元，元以下四捨五入）。
五、從而，原告可請求金額為35萬9875元，扣除被告於刑事程序
    中給付15萬元，可請求20萬9875元。故原告提起本訴請求被
    告給付20萬9875元，及自本件起訴狀繕本送達之翌日即110
    年10月29日（本院110年度審交附民字第482號卷第5頁）起
    至清償日止，按年息百分之5計算之利息即屬有據，應予准
    許，逾此部分之請求為無理由，應予駁回。原告之訴經駁回
    部分，該部分假執行之聲請亦失所附麗。
六、本件事證已臻明確，兩造其餘攻擊防禦方法與判決之結果不
    生影響，爰不一一贅論，併此敘明。
七、本件原告起訴請求被告給付200萬元部分，係刑事附帶民事
    訴訟經刑事合議庭裁定移送本庭，依刑事訴訟法第504條第2
    項之規定，免納裁判費；惟就於移送本庭後追加部分46萬88
    47元，則應依民事訴訟法第77條之15第3項之規定補徵裁判
    費5070元，另有第一審醫療資料查詢費1000元，爰依民事訴
    訟法第79條規定，就該部分為訴訟費用負擔之諭知。
中　　華　　民　　國　　111 　年　　8 　　月　　18　　日
                          民事庭  法  官  趙子榮
以上正本係照原本作成
如對本判決上訴，須於判決送達後20日內向本院提出上訴狀。如
委任律師提起上訴者，應一併繳納上訴審裁判費。
中　　華　　民　　國　　111 　年　　8 　　月　　18　　日
                                  書記官  陳怡安
計   算   書：
項        目             金   額（新臺幣）    備    註
第一審裁判費                 5070元
第一審醫療資料查詢費         1000元
合        計                 6070元